【裁判字號】    99,台上,6511
【裁判日期】    991021
【裁判案由】    強盜等罪
【裁判全文】
最高法院刑事判決            九十九年度台上字第六五一一號
上  訴  人  甲○○
選任辯護人  蘇佰陞律師（法律扶助律師）
上列上訴人因強盜等罪案件，不服台灣高等法院高雄分院中華民
國九十九年八月二十四日第二審判決（九十九年度上訴字第一四
０二號，起訴案號：台灣高雄地方法院檢察署九十八年度偵字第
一八五七０號），提起上訴，本院判決如下：
    主  文
原判決關於攜帶兇器強盜部分撤銷，發回台灣高等法院高雄分院
。
其他上訴駁回。
    理  由
一、撤銷發回部分（即攜帶兇器強盜部分）：
本件原判決以上訴人甲○○因強盜案件，不服第一審論處其攜帶
兇器強盜罪刑（累犯，處有期徒刑九年六月），提起第二審上訴
。惟其上訴狀係就第一審判決業已判斷之事項再事爭執，非依據
卷內訴訟資料提出新證據，或指摘、表明原判決有何足以影響判
決本旨之不當或違法，而構成應予撤銷之具體事由，與刑事訴訟
法第三百六十一條第二項所稱「具體理由」尚非相當，依同法第
三百六十七條前段、第三百七十二條之規定，駁回上訴人在第二
審之上訴。固非無見。
惟查：民國九十六年七月四日修正前刑事訴訟法第三百六十一條
規定：不服地方法院之第一審判決上訴者，應向管轄第二審之高
等法院為之，並未明定第二審之上訴書狀應敘明上訴理由之明文
，則凡第一審之判決已上訴部分，無論曾否敘述上訴理由，第二
審均應調查裁判。嗣該條第二項於九十六年七月四日修正為「上
訴書狀應敘述具體理由。」以防止先前空白上訴之流弊。但第二
審之訴訟架構，仍採覆審制，並未同步改為事後審，是不服地方
法院之第一審判決而上訴之門檻不宜太高，以免過度限制被告之
上訴權。惟該修正條文所指「具體理由」之內容，未見明文，但
由該條文之原草案「依前項規定提起上訴者，其上訴書狀應敘述
理由，並引用卷內訴訟資料，具體指摘原審判決不當或違法之事
實。其以新事實或新證據為上訴理由者，應具體記載足以影響判
決結果之理由。」修正為現行之條文內容，其立法理由為：「提
起第二審上訴之目的，在於請求第二審法院撤銷、變更原判決，
自須提出具體理由。爰增訂第二項，明定上訴書狀應敘述具體理
由。又因目前第二審並非如第三審係法律審，故上訴理由無須如
第三百七十七條規定以原判決違背法令為限，乃屬當然。」足見
所稱第二審上訴書狀應敘述具體理由者，以就原判決為具體主張
有所違法或不當，由形式上觀之，有構成撤銷、變更原判決內容
之可能為已足。至該第二審上訴書狀所敘具體理由，經實質審理
結果，縱認並無可採，要屬上訴有無理由之範疇，尚難遽謂未敘
述具體理由。卷查上訴人九十九年八月三日刑事上訴暨理由狀所
載，已明確指出：(一)、告訴人乙○○在法院之言詞陳述或書面陳
述做成之證據，不具有證據能力；(二)、上訴人與乙○○間本有糾
紛，上訴人並無以美工刀抵住乙○○頸部之情形，故上訴人並未
以強暴之方式致使乙○○達到不能抗拒之程度；(三)、上訴人與乙
○○於案發時彼此打鬥皆有受傷流血之情形，且血跡相互滲雜，
惟第一審未察，僅以紙鈔上之血跡作為認定上訴人犯罪證據之一
，其證明力不足以信服；(四)、上訴人倘有強盜之意圖，不可能尋
覓自己所認識之對象，讓乙○○得以指認上訴人為強盜行為，第
一審判決顯有違背常理等情。揆諸前開說明，難認上訴人未依卷
內既存資料為具體之指摘。乃原審未經審理，逕認上訴人之上訴
不合法定程式予以駁回，自嫌速斷，難昭折服。上訴意旨指摘原
判決此部分不當，非無理由，應認原判決關於攜帶兇器強盜部分
有撤銷發回更審之原因。
二、駁回上訴部分（即普通傷害二罪部分）：
按刑事訴訟法第三百七十六條所列各罪之案件，經第二審判決者
，不得上訴於第三審法院，法有明文。本件上訴人犯普通傷害二
罪部分，原審係依刑法第二百七十七條第一項論處罪刑，核屬刑
事訴訟法第三百七十六條第一款之案件。依首開說明，既經第二
審判決，自不得上訴於第三審法院，上訴人竟復提起上訴，顯為
法所不許，應予駁回。
據上論結，應依刑事訴訟法第三百九十五條前段、第三百九十七
條、第四百零一條，判決如主文。
中    華    民    國  九十九  年    十    月  二十一  日
                      最高法院刑事第五庭
                          審判長法官  陳  正  庸
                                法官  林  秀  夫
                                法官  林  瑞  斌
                                法官  王  聰  明
                                法官  謝  靜  恒
本件正本證明與原本無異
                                      書  記  官
中    華    民    國  九十九  年    十    月  二十七  日
                                                      Q

司法院資訊處製作；財團法人民間司法改革基金會備份。
